臺灣高等法院刑事裁定
110年度聲字第2706號
聲明異議人
即  受刑人  張恩慈




上列聲明異議人即受刑人因違反毒品危害防制條例案件，對於臺
灣新北地方檢察署檢察官之執行沒收監獄保管金之命令，聲明異
議，本院裁定如下：
    主  文
聲明異議駁回。                                          
    理  由
一、聲明異議人即受刑人張恩慈（下稱受刑人）於民國110年6月
    9日提出之聲請狀，固記載係對於臺灣新北地方檢察署108年
    度執聲他150字第1080001674號聲明異議，然其聲請狀內容
    係表明係對檢察官執行沒收其監獄內之保管金為異議，有上
    開書狀在卷可稽（見本院卷第5至7頁），經本院調閱上開相
    關卷宗，該108年度執聲他150字第1080001674號函是回復受
    行人於108年1月2日聲請協助查詢「新北檢兆銀」執行扣款
    命令之判決案號及扣款金額，是本件受刑人所聲明異議之標
    的，應為臺灣新北地方檢察署109年12月15日新北檢德銀106
    執沒7166字第1090128579號、110年6月30日新北檢錫銀107
    執沒3053字第1100056668號函，通知法務部○○○○○○○○○○○○○○
    ○○○○）執行沒收受刑人監獄內之保管金及勞作金之指揮執行
    ，先予敘明。
二、聲明異議意旨略以：檢察官執行判決確定後之「沒收」，應
    準用強制執行法第17條：執行法院如發現債權人查報財產非
    屬債務人所有者，應命債權人另行查報之規定。聲明異議人
    即受刑人入監服刑所攜帶之現金，除新臺幣（下同）2,000
    元以外，餘均為親友接濟而寄存在保管金內，以維受刑人在
    監生活、疾病就診等緊急時所需，並非受刑人所有，亦非犯
    罪所得。受刑人財產應僅限於存放在勞作金帳戶、供監所內
    日常工作所需之金額。從而，檢察官所得沒入受刑人之不法
    所得，應只能依強制執行法規定沒入勞作金，方符立法意旨
    。爰請求撤銷原裁定，退回已扣繳之金額云云。
三、按沒收之裁判，應依檢察官之命令執行之；前項命令與民事
    執行名義有同一之效力；前條裁判之執行，準用執行民事裁
    判之規定，刑事訴訟法第470條第1項前段、第2項、第471條
    第1 項各定有明文，故檢察官執行沒收裁判時，應準用強制
    執行法之相關規定。而監獄為受刑人保管之保管金及勞作金
    ，性質上均屬受刑人對於監獄之債權，於法並無不得執行之
    情事，惟為兼顧受刑人在監執行之生活所需，仍宜依強制執
    行法有關規定，酌留受刑人在監獄生活所需之金錢。又「為
    維護受刑人身體健康，監獄應供給飲食，並提供必要之衣類
    、寢具、物品及其他器具」、「罹患疾病經醫師評估認需密
    切觀察及處置之受刑人，得於監獄病舍或附設之病監收容之
    」、「受刑人受傷或罹患疾病，有醫療急迫情形，或經醫師
    診治後認有必要，監獄得戒送醫療機構或病監醫治」，為監
    獄行刑法第46條第1項、第58條、第62條第1項所明定。是受
    刑人在監獄之給養及醫治，已由國家負擔，受刑人所需者應
    僅小額支出，於酌留所謂「生活所必需者」，亦當以此度量
    （最高法院110年度台抗字第142號裁判要旨參照）。又監獄
    為受刑人保管之保管金，本質上為受刑人之財產，得為檢察
    官執行沒收處分抵償之標的（最高法院109年度台抗字第500
    號裁判要旨參照）。
四、經查：受刑人因犯販賣第二級毒品罪（共14罪），分別經本
    院以105年度上訴字第1834號、106年度上更一字第82號判處
    罪刑確定，總計應沒收追徵之犯罪所得為34,850元（21,750
    元+13,100元）乙節，有前揭判決書附於執行卷宗（107年度
    執字第7539號）可稽，則檢察官於此金額範圍內，對受刑人
    執行沒收追徵，自屬正當。又臺灣新北地方檢察署檢察官以
    109年12月15日新北檢德銀106執沒7166字第1090128579號、
    110年6月30日新北檢錫銀107執沒3053字第1100056668號函
    ，通知臺中女子監獄於酌留受刑人每月在監生活所需3,000
    元後，將其保管金及勞作金餘款全數匯送該署辦理沒收乙節
    ，有上開臺灣新北地方檢察署函文2紙、本院公務電話查詢
    紀錄表在卷可參，顯已審酌受刑人在監獄之給養、醫治及生
    活所必需等情而為度量，足徵檢察官之執行方法並無不當。
    受刑人雖以前詞聲明異議，然監獄為受刑人保管之保管金，
    其來源或為受刑人於入監時所攜帶，或於入監後因親友之贈
    與而得，本質上均屬受刑人之財產，不因係出於他人之贈與
    ，即非屬受刑人之財產，是本件檢察官於酌留受刑人生活所
    需費用後，就其餘款得以執行沒收甚明，異議意旨謂親友給
    予之匯票非屬其個人財產而不得執行沒收云云，顯屬誤會。
    至異議意旨所指應準用強制執行法第17條規定：「執行法院
    如發見債權人查報之財產確非債務人所有者，應命債權人另
    行查報」，係指查報之財產確非債務人所有者，而不得執行
    第三人財產之情形而言，顯與本件檢察官所執行之保管金為
    受刑人所有之情形無涉。
五、綜上所述，本件檢察官指揮執行受刑人於監獄之保管金，已
    經酌留其每月生活所需費用，所為執行並無不當，其仍執詞
    聲明異議，為無理由，應予駁回。
中　　華　　民　　國　　110 　年　　8 　　月　　24　　日
              　　刑事第十八庭  審判長法　官  何俏美
                                      法　官  黃紹紘
                                      法　官  陳海寧
以上正本證明與原本無異。      
如不服本裁定，應於收受送達後5日內向本院提出抗告狀。
                                      書記官  謝文傑
中　　華　　民　　國　　110 　年　　8 　　月　　24　　日